【裁判字號】    98,消債更,98
【裁判日期】    981029
【裁判案由】    更生事件
【裁判全文】
臺灣新竹地方法院民事裁定            98年度消債更字第98號
聲  請  人  甲○○
                        46號.
上列當事人因消費者債務清理事件聲請更生，本院裁定如下：
    主  文
聲請駁回。
聲請費用由聲請人負擔。
    理  由
一、按債務人不能清償債務或有不能清償之虞者，得依本條例所
    定更生或清算程序，清理其債務，消費者債務清理條例（下
    稱消債條例）第3條定有明文。又消債條例更生、清算制度
    之立法目的，係為使不幸陷入經濟困境之債務人得以清理債
    務、重建生活，並在清理過程中保有符合人性尊嚴之最低基
    本生活，但非維持債務人過去慣常生活，是於評估債務人是
    否有不能清償債務或有不能清償之虞時，應非由債務人任意
    主張其基本生活費用之數額，而是債務人應在維持基本生活
    之情況下，於能力範圍內盡力清償債務。
二、本件聲請意旨略以：聲請人有不能清償債務之情事, 於消費
    者債務清理條例施行後，曾以書面向最大債權金融機構請求
    共同協商債務清償方案曾以書面向最大債權金融機構請求共
    同協商債務清償方案，惟協商不成立，且其無擔保或無優先
    權之債務總額未逾新臺幣（下同）1,200萬元，復未經法院
    裁定開始清算程序或宣告破產云云。
三、經查：聲請人固曾與最大債權金融機構渣打國際商業銀行進
    行債務協商而不成立，並提出前置協商不成立通知書為證，
    惟該通知書上係記載聲請人「無法負擔任何還款條件」致協
    商不成立。且聲請人陳稱其每月薪資為45935元 (含獎金、
    津貼)，惟其前配偶已失業2、3個月，子女之扶養費用均由
    其獨立負擔，扣除生活開銷後，每月僅餘9746元，其目前居
    住其胞妹家中，每月須補貼費用7000元，其雖持有任職公司
    台積電股票，然已分於97年及98年間，分別賣出且用於整修
    房屋、子女教育費用、繳納各債權銀行之借款金額及生活支
    出，並將民間債務予以清償，然因最大債權銀行所開立之協
    商條件為每月清償25000元，故無法協商成立云云。本院審
    酌聲請人所提之96、97年綜合所得稅各類所得資料清單：96
    年平均月薪為58295元，96年之平均月薪為59170元，扣除聲
    請人每月生活費用應以行政院公佈97年臺灣省最低生活費用
    為9,829元 (已包含食、衣、住、行及育、樂所有之支出)為
    計算基準，超過此金額部分顯不足採外，依聲請人於96、97
    年度綜合所得稅所得資料清單，其該年度總所得均不低，縱
    其98年之平均月薪有降低亦高達3萬餘元，然佐以聲請人之
    存褶明細均無存款，每月薪資入帳後，隨即分筆領取之情形
    下，顯見聲請人於積欠債務期間，亦未改善收支運用習慣，
    主觀顯有自陷不能清償之虞之過失，難認有何積極清償處理
    債務之誠意，且消債條例之立法目的，係為使不幸陷入經濟
    困境之人得以清理債務、重建生活，並在清理過程中能保有
    符合人性尊嚴之最低基本生活，而非維持債務人過去慣常之
    寬逸生活，是上開生活費用債務人仍應盡力節省開支，攢賸
    不必要雜項支出，以為支付債務。
四、按扶養程度，應按受扶養權利者之需要，與負扶養義務者之
    經濟能力及身分定之，民法第1119條定有明文。聲請人雖尚
    有一子楊國駿 (79年10月23日生)及一女楊伊萱 (81年8月26
    日生)須扶養，惟審酌楊國駿及楊伊萱均在學，生活理應單
    純而無大筆開銷需以因應，況楊國駿已近成年，堪認其尚非
    不得出外打工，以支應其部分生活費用之支出，且其前配偶
    楊名榜亦應就債務人與渠所生之上開子女之扶養費用部分負
    擔2分之1之責任，是債務人就此部分之支出顯有逾越必要程
    度。此外，債務人復未舉證證明其有何清償債務困難或不能
    清償之虞，則其聲請更生自屬無據。
五、綜上，依聲請人目前之經濟狀況，並非不能負擔最大債權金
    融機構所提出之還款方案，本件聲請人倘認依原協商條件，
    有難以繳款之情況，依渣打國際商業銀行於本院調查時亦陳
    稱尚得再為協商，以降低款項解決債務人之困境，再聲請人
    現年40歲，距離法定退休年齡65歲尚有25年，是以聲請人之
    年齡及財產現況，既有能力清償債務又無不能維持生活之情
    形，則與消債條例第3條之「不能清償之虞」要件即有不符
    ，自應駁回其聲請。
六、據上論結，本件聲請人聲請更生應屬要件不備，依消費者債
    務清理條例第8條、第15條，民事訴訟法第95條、第78條之
    規定，裁定如主文。
中    華    民    國    98    年    10    月    29     日
                  民事第二庭    法      官  彭淑苑
上為正本係照原本作成。
如不服本裁定，應於裁定送達後10日內，以書狀向本院提出抗告
，並繳納抗告費新臺幣1千元。
中    華    民    國    98    年    10    月    30     日
                                書  記  官  王恬如


司法院資訊處製作；財團法人民間司法改革基金會備份。
